【裁判字號】    95,台上,3921
【裁判日期】    950720
【裁判案由】    強盜
【裁判全文】
最高法院刑事判決            九十五年度台上字第三九二一號
    上  訴  人  台灣高等法院檢察署檢察官
    上  訴  人
    即  被  告  甲○○
                        之1
                        在押）.
    被      告  乙○○
                        2樓
                        押）
上列上訴人等因被告等強盜案件，不服台灣高等法院中華民國九
十五年五月四日第二審判決（九十五年度上訴字第六七九號，起
訴案號：台灣桃園地方法院檢察署九十四年度偵字第一五○八五
號），提起上訴，本院判決如下：
    主  文
上訴駁回。
    理  由
一、檢察官上訴部分：
按刑事訴訟法第三百七十七條規定：上訴於第三審法院，非以判
決違背法令為理由，不得為之；是提起第三審上訴，應以原判決
違背法令為理由，係屬法定要件；如果上訴理由狀並未依據卷內
訴訟資料具體指摘原判決不適用何種法則或如何適用不當，或所
指摘原判決違法情事，顯與法律規定得為第三審上訴理由之違法
情形不相適合時，均應認其上訴為違背法律上之程式，予以駁回
。本件原判決維持第一審依牽連犯關係，從一重論處上訴人即被
告甲○○、被告乙○○共同意圖為自己不法之所有，攜帶兇器，
以強暴、脅迫至使不能抗拒而取他人之物罪刑之判決，駁回檢察
官及甲○○在第二審之上訴，已詳認定犯罪事實之依據及憑以
認定之理由，並對甲○○、乙○○嗣在原審辯稱未對被害人陳連
慶施予強暴或脅迫之辯詞，如何不足採信，亦已依據卷內資料予
以指駁及說明；從形式上觀察，原判決並無違背法令情形。檢察
官上訴意旨謂：竊盜與強盜罪，其犯罪構成要件不同；原判決事
實欄一認定甲○○、乙○○與陳載銀（第一審法院通緝中）共同
意圖為自己不法之所有，結夥三人以上竊取被害人張國保所有賽
鴿十七隻，得手後，向張國保恐嚇得財新台幣（下同）六十萬元
，朋分花用；原判決事實欄二另認定甲○○、乙○○與陳載銀共
同意圖為自己不法之所有，攜帶兇器，強盜陳連慶載運之賽鴿十
八隻，得手後，向鴿主高清祈恐嚇六十萬元，但未得逞；查甲○
○、乙○○竊取或強盜賽鴿之目的，固均為恐嚇得財，惟原判決
事實欄一卻記載：「甲○○、乙○○夥同陳載銀共同意圖為自己
不法之所有，並基於竊盜犯意及恐嚇取財之概括犯意」等語；然
其等恐嚇取財之先行行為竊盜或強盜之犯罪態樣既不一致，則甲
○○、乙○○、陳載銀三人間，就竊盜及強盜二行為，有何概括
犯意？事實欄並未明白認定，理由內卻說明應從一重之加重強盜
罪處斷，是原判決顯有事實認定與理由說明不相適合之違法等語
。惟查：原判決事實欄一係記載：「甲○○、乙○○、陳載銀為
圖不勞而獲，竟思以竊取他人之賽鴿後向鴿主勒贖得款花用之意
，共同意圖為自己不法之所有，並基於竊盜犯意及恐嚇取財之概
括犯意，……」；經綜合觀察全判決，原判決顯係明白認定甲○
○、乙○○、陳載銀三人基於竊盜犯意及基於恐嚇取財之概括犯
意等二種不同犯意，並未認定其三人就竊盜及強盜二行為間有何
概括犯意，理由內亦無其三人就竊盜及強盜二行為間有何概括犯
意之說明；檢察官上訴意旨謂原判決就竊盜及強盜二行為間有何
概括犯意？既未明白認定，卻從一重之加重強盜罪處斷，有事實
認定與理由說明不相適合之違法云云，洵有誤會；檢察官之上訴
，核與法定上訴第三審之形式要件不符，其上訴違背法律上之程
式，應予駁回。又裁判上一罪案件之一部分，得提起第三審上訴
者，其不得上訴第三審部分，依審判不可分原則，第三審法院亦
應併予審判，但以得上訴部分之上訴合法為前提。本件得上訴之
重罪加重強盜部分，其上訴為不合法，本院由程序上予以駁回，
對於牽連所犯輕罪即加重竊盜、恐嚇取財（刑法第三百二十一條
第一項第四款、第三百四十六條第一項）二部分，經核分別屬刑
事訴訟法第三百七十六條第二款、第六款之案件，均不得上訴於
第三審法院，依上說明，自無從適用審判不可分原則，併為實體
上審判，該二部分之上訴均不合法，應併予駁回。
二、甲○○上訴部分：
查第三審上訴書狀，應敘述上訴之理由，其未敘述者，得於提起
上訴後十日內補提理由書於原審法院，已逾上述期間，而於第三
審法院未判決前仍未提出上訴理由書狀者，第三審法院應以判決
駁回之，刑事訴訟法第三百八十二條第一項、第三百九十五條後
段規定甚明。又裁判上一罪案件重罪部分得提起上訴，其輕罪部
分雖不得上訴，依審判不可分原則，第三審亦應併予審判，但以
重罪部分之上訴合法為前提，如該上訴為不合法，第三審法院既
應從程序上予以駁回，而無從為實體上判決，對於輕罪部分，自
無從適用審判不可分原則，併為實體上審判。甲○○被訴加重強
盜罪（刑法第三百三十條第一項）部分，不服原審判決，於九十
五年五月二十二日提起上訴，並未敘述理由，迄今逾期已久，於
本院未判決前仍未提出，依首揭說明，該部分之上訴自非合法，
應予駁回。至與該罪有牽連犯之裁判上一罪關係之加重竊盜、恐
嚇取財（刑法第三百二十一條第一項第四款、第三百四十六條第
一項）二輕罪部分，依上說明，應併予駁回。
據上論結，應依刑事訴訟法第三百九十五條，判決如主文。
中    華    民    國  九十五  年    七    月   二十   日
                      最高法院刑事第十二庭
                          審判長法官  林  永  茂
                                法官  洪  文  章
                                法官  蘇  振  堂
                                法官  蕭  仰  歸
                                法官  何  菁  莪
      本件正本證明與原本無異
                                      書  記  官
中    華    民    國  九十五  年    七    月  二十四  日
                                                      Ｌ


司法院資訊處製作；財團法人民間司法改革基金會備份。
